【裁判字號】    97,中簡上,48
【裁判日期】    970312
【裁判案由】    違反電子遊戲場業管理條例
【裁判全文】
臺灣臺中地方法院刑事判決            97年度中簡上字第48號
上  訴  人  甲○○
即  被  告
選任辯護人  林殷世律師
上列上訴人因違反電子遊戲場業管理條例案件，不服本院臺中簡
易庭96年度中簡字第2942號中華民國96年12月6日第一審簡易判
決（聲請簡易判決處刑案號：臺灣臺中地方法院檢察署96年度偵
字第20035號），提起上訴，本院管轄第二審之合議庭判決如下
：
    主    文
上訴駁回。
    犯罪事實
一、甲○○明知未依電子遊戲場業管理條例規定辦理營利業事業
    登記者，不得經營電子遊戲場業，竟未經主管機關核准，自
    民國96年8月12日起，在其經營之臺中縣大肚鄉○○路○段
    131 號1樓鐵路超商店內，擺設「KK猩精品&卡片多媒體自動
    販賣機」改裝電子遊戲機2台（含ＩＣ板1片），供不特定人
    把玩，並僱用不知情之吳曉梅（由臺灣臺中地方法院檢察署
    檢察官另為不起訴處分）擔任店員，負責兌換代幣，而經營
    電子遊戲場業。嗣於96年8月14日14時45分許，為警於上址
    查獲，並扣得正插電營業中之上開電動遊戲機具2台（含Ｉ
    Ｃ板1片）及機具內代幣67枚等物。
二、案經臺中縣警察局烏日分局報告臺灣臺中地方法院檢察署檢
    察官偵查後聲請簡易判決處刑。
    理    由
壹、證據能力部分：
    按被告以外之人於審判外之言詞或書面陳述，除法律有規定
    者外，不得作為證據，刑事訴訟法第159條第1項固定有明文
    。惟被告以外之人於審判外之陳述，雖不符同法第159條之1
    至之4規定，而經當事人於審判程序同意作為證據，法院審
    酌該言詞陳述或書面陳述作成時之情況，認為適當者，亦得
    為證據。又當事人、代理人或辯護人於法院調查證據時，知
    有第159條第1項不得為證據之情形，而未於言詞辯論終結前
    聲明異議者，視為有前項之同意，此據同法第159條之5規定
    甚明。查證人即同案被告吳曉梅於警詢、偵查時之陳述，及
    臺中縣警察局烏日分局扣押物品目錄表、臺中縣警察局烏日
    分局大肚分駐所臨檢紀錄表、刑案現場測繪圖、員警職務報
    告書等，固屬被告以外之人於審判外之陳述，然被告已陳明
    就此證據能力問題無意見，且本院認為以之作為本案之證據
    核屬適當，是依刑事訴訟法第159條之5第1項之規定，自得
    為證據。
貳、犯罪事實所憑之證據及理由：
一、上開犯罪事實，業據上訴人即被告於警詢、偵查及本院審理
    時坦承不諱，並經證人吳曉梅證述在卷，復有臺中縣警察局
    烏日分局扣押物品目錄表、臺中縣警察局烏日分局大肚分駐
    所臨檢紀錄表、刑案現場測繪圖、員警職務報告書各1紙、
    照片4張附卷足憑，及扣案之電動遊戲機具2台（含ＩＣ板1
    片）、代幣67枚可資佐證，足認上訴人之自白與事實相符，
    應堪採信。本案事證明確，被告犯罪嫌疑洵堪認定。
二、按電子遊戲場業管理條例所謂『電子遊戲場業』之『業』，
    係指『業務』而言，而刑法上所謂業務，係以事實上執行業
    務者為標準，指以反覆同種類之行為為目的之社會活動，是
    不論行為人是否『專營』電子遊戲場業，亦不問經營是否需
    達『一定之規模』，即使於原本所營事業外，兼營電子遊戲
    場業，或所經營之電子遊戲場不具相當之規模，亦無礙於電
    子遊戲場業管理條例相關規定之適用（最高法院90年台非字
    第276號判例意旨參照）。另刑事法若干犯罪行為態樣，本
    質上原具有反覆、延續實行之特徵，立法時既予特別歸類，
    定為犯罪構成要件之行為要素，則行為人基於概括之犯意，
    在密切接近之一定時、地持續實行之複次行為，倘依社會通
    念，於客觀上認為符合一個反覆、延續性之行為觀念者，於
    刑法評價上，即應僅成立一罪；學理上所稱『集合犯』之職
    業性、營業性或收集性等具有重複特質之犯罪均屬之，例如
    經營、從事業務、收集、販賣、製造、散布等行為概念者是
    （最高法院95年度台上字第1079號判決參照）。準此，被告
    在上址經營電子遊戲場業，係持續進行，其經營行為，具有
    反覆、延續實行之特徵，從而在行為概念上，應評價認係集
    合犯，為包括一罪。核被告甲○○所為，係違反電子遊戲場
    業管理條例第15條之規定，應依同條例第22條之規定處罰。
    本案經本院審理結果，認原審依刑事訴訟法第449條第1項前
    段、第454條第2項、第450條第1項，電子遊戲場業管理條例
    第22條，刑法第11條前段、第41條第1項前段，量處有期徒
    刑3月，並諭知易科罰金之折算標準，扣案之電子遊戲機具
    「KK猩精品&卡片多媒體自動販賣機」2台（含ＩＣ板1片）
    及代幣67枚，並依刑法第38條第1項第2款之規定宣告沒收，
    認事用法核無違誤。
三、被告上訴意旨略以：被告甲○○前曾基於經營電子遊戲場業
    及賭博之犯意，自96年1月間起，在上址「鐵路超商」之公
    眾得出入場所，擺放電子賭博機具「跑馬」2台、「ＫＫ猩
    」4 台、「金吉祥」1台及「獵鯊」1台，與不特定之人對賭
    財物，而經營電子遊戲場業，並僱用具有賭博犯意聯絡之楊
    智隆，在場看顧電子賭博機具並協助顧客兌換代幣，嗣於96
    年8 月3日凌晨1時20分許，為警當場查獲，並扣得上開電動
    賭博機具「跑馬」2台（含ＩＣ板1片）、「ＫＫ猩」4台（
    含ＩＣ板4片）、「金吉祥」1台（含ＩＣ板1片）、「獵鯊
    」1台（含ＩＣ板1片）、代幣200枚等物之犯行，前經本院
    於96年12月4日以96年度易字第4730號刑事判決判處有期徒
    刑5 月確定在案，該案既判力之時點，應至最後審理事實法
    院宣判之日，即96年12月4日。本案被告自96年8月12日起，
    至同年月14日止，又於同一地點，違反電子遊戲場業管理條
    例第15條之規定，擅自擺設電子遊戲機台，供不特定人把玩
    ，經營電子遊戲場業之行為，犯罪時間係在前案審理事實法
    院宣判之日（96年12月4日）前，與前開案件具有集合犯之
    實質上一罪關係，應為前案既判力所及，原審自應依刑事訴
    訟法第302條第1款之規定，諭知免訴之判決，因認原審判處
    被告有期徒刑3月之判決違誤，故提起上訴，請求撤銷改判
    云云。經查：按刑法上集合犯，係指行為之本質上，具有反
    覆、延續實行複次作為之特徵，經立法特別歸類，使成獨立
    之犯罪構成要件行為態樣，故雖有複次作為，仍祇成立一罪
    。又所稱接續犯，係指數個在同時同地或密切接近之時地，
    侵害同一法益之行為，因各舉動之獨立性極為薄弱，社會通
    念認為無法強行分開，乃將之包括視為一個行為之接續進行
    ，給予單純一罪之刑法評價。此種實質上一罪之集合犯及接
    續犯，與裁判上一罪之連續犯，其相異者，係在於連續犯侵
    害同一法益之數行為，各具獨立性，客觀上並認為其間存有
    時間上之差距，乃認係出於一個概括之犯意為之，為期訴訟
    經濟，擬制為一罪，是就集合犯及接續犯之觀念，於判斷時
    ，自不能無限擴張，除仍應受社會通念之支配外，尤應注意
    其公平性、合理性，使與經驗法則、論理法則及比例原則等
    一般法律適用之原理原則相適合，否則即與上揭修法精神不
    符。就違反電子遊戲場業管理條例規定，經營電子遊戲業之
    行為而言，雖亦預定有實行複次作為之性質，而屬集合犯之
    一種，然認定其行為之罪數，亦應秉此原則決之，並非無所
    限制（最高法院96年度台上字第787號刑事判決參照）。被
    告自96年1月間起，至96年8月3日凌晨1時20分許為警查獲時
    止，違反未依電子遊戲場業管理條例規定辦理營利事業登記
    ，不得經營電子遊戲場業規定之犯行，於96年8月3日為警查
    獲之後，其犯行已為司法、警察機關所偵知，留下前案紀錄
    ，於此情形下其續行違反電子遊戲場業管理條例行為再為警
    察查獲之風險顯較之前為高，被告又非前科累累之慣犯，故
    衡諸常情，被告顯無可能於96年8月3日被查獲前即基於「一
    個意思決定」，不計一切可能再三為警查獲而付出之法律代
    價，仍執意續行違反電子遊戲場業管理條例行為。況彼時被
    告違反電子遊戲場業管理條例犯行所擺設經營之電子遊戲機
    台，已經員警全數查扣在案，業據被告於本院審理時供述在
    卷，並有臺灣臺中地方法院96年度易字第4730號刑事判決附
    卷可參。則被告於96年8月12日起再違反電子遊戲場業管理
    條例擺設電子遊戲機台，顯係被告另行起意經營電子遊戲場
    業。故被告先後2次違反電子遊戲場業管理條例經營電子遊
    戲場業之犯行，於刑法評價上，依社會健全觀念，不應認彼
    此具有「集合犯」之一罪性質（臺灣高等法院臺中分院96年
    度上訴字第2591號判決參照）。另被告雖辯稱：伊本案被查
    獲之遊戲機，是與前案查獲之遊戲機同時購買云云，然被告
    係於前案被查獲後，始另行起意經營電子遊戲場業，詳如前
    述，亦難以被告是否同時購買遊戲機，而為被告有利之認定
    。綜上所述，被告於前案為警查獲移送偵辦後，再另行所為
    之經營電子遊戲場業行為，應視其經營電子遊戲場業之犯意
    已中斷，而無集合犯之適用，故被告執此理由提起上訴，為
    無理由，應予駁回。
據上論斷，應依刑事訴訟法第455條之1第3項、第368條，判決如
主文。
本案經檢察官乙○○到庭執行職務。
中    華    民    國    97    年     3    月    12    日
                  刑事第十六庭  審判長法  官  林念祖
                                      法  官  周玉蘭
                                      法  官  楊文廣
上正本證明與原本無異。
不得上訴。
                                      書記官  葉泰濃
中    華    民    國    97    年     3    月    12    日
附錄論罪科刑法條
電子遊戲場業管理條例第15條：
未依本條例規定辦理營利事業登記者，不得經營電子遊戲場業。
電子遊戲場業管理條例第22條：
違反第15條規定者，處行為人1年以下有期徒刑、拘役或科或併
科新台幣50萬元以上250萬元以下罰金。


司法院資訊處製作；財團法人民間司法改革基金會備份。
